【裁判字號】    89,易,438
【裁判日期】    891106
【裁判案由】    違反家庭暴力防治法
【裁判全文】
臺灣宜蘭地方法院刑事判決                          八十九年度易字第四三八號
    公  訴  人  臺灣宜蘭地方法院檢察署檢察官
    被      告  甲○○
右列被告因違反家庭暴力防治法案件，經檢察官提起公訴（八十九年度偵字第一六六
六號、一八八０號)，本院判決如左：
    主  文
甲○○連續違反保護令，處有期徒刑肆月，如易科罰金，以參佰元折算壹日。
被訴其餘部分無罪。
    事  實
一、甲○○與乙○○為夫妻關係，二人間具有家庭暴力防治法第三條第一款所規定之
    家庭成員關係。甲○○明知本院民事庭於民國八十九年一月二十六日以八十八年
    家護字第一四三號核發民事通常保護令（有效期間八月），裁定令甲○○不得對
    乙○○實施身體或精神上不法侵害之行為，及不得直接或間接對於乙○○為騷擾
    聯絡行為。乙○○返回娘家而與甲○○暫時分居，詎甲○○於收受前開保護令後
    ，基於概括之犯意，先於八十九年四月二十七日晚間十時三十分許，至宜蘭縣宜
    蘭市○○路一五六號乙○○娘家外面，擲酒瓶打破玻璃窗（毀損部分未據告訴）
    ，騷擾乙○○；又於同年六月二十九日上午十時四十五分許，於台灣宜蘭地方法
    院檢察署偵查庭外掌摑乙○○乙次而對乙○○實施身體上不法侵害；再於同年七
    月六日晚間七時許，至上開乙○○娘家門外，罵乙○○「討客兄」（台語）等語
    ，對乙○○實施精神上不法侵害並騷擾之，而連續違反本院上開保護令之裁定。
二、案經乙○○告訴及宜蘭警察分局報由臺灣宜蘭地方法院檢察署檢察官偵查起訴。
    理  由
壹、有罪部分
一、訊據被告甲○○對於曾持酒瓶打破被害人乙○○娘家玻璃之事固不否認，惟矢口
    否認另有掌摑被害人或罵被害人「討客兄」（台語）之事，辯稱：那天我在地檢
    署外面開庭前，她蹲在機車旁鎖鑰匙時，我上前跟她說為何要跑法院，她剛好回
    頭，我不小心碰到她，七月六日晚上，我是去求她回家，她母親一直要我們離婚
    ，我當時罵她母親說你要你女兒「討客兄」（台語）才罷休，我沒有說要她死得
    很難看云云。經查：右揭犯罪事實，業據被害人於警、偵訊時指訴甚詳，核與證
    人即被害人母親鄭親於偵訊時證述：甲○○到我家打破玻璃時，我有在家，他先
    前隔著門喊我女兒乙○○，他是用好像是「維士比」的酒瓶砸破我家窗戶，我也
    有看到他開庭前打我女兒一巴掌等語，並有玻璃破損之現場照片在卷可參，又本
    院民事庭於八十九年一月二十六日以八十八年家護字第一四三號核發民事通常保
    護令（有效期間八月），命被告不得被害人實施身體或精神上不法侵害之行為，
    及不得直接或間接對於被害人為騷擾聯絡行為，被告業已收受而知悉保護令之內
    容，此有本院前開保護令之裁定正本、送達證書、保護令執行紀錄表在卷可按。
    而被告所為前揭犯行，均在前開保護令有效期間。至被告所辯不小心碰撞到被害
    人、未罵被害人「討客兄」（台語）云云，顯屬事後卸責之詞，不足採信。另被
    害人雖於本院審理時陳稱：六月二十九日上午在地檢署開庭時，我在外面騎機車
    要離去，他叫我時，我剛好回頭去碰到他的手，他不是故意要打我云云，然此部
    分陳述不僅與被害人先前於警、偵訊時指訴互為矛盾，且與證人即被害人母親鄭
    親證述不相符合，衡情應係被害人事後為袒護被告而為之虛偽陳述，並無法採為
    有利於被告之證據，附此敘明。本件事證明確，被告犯行已堪認定。
二、被告係被害人之配偶，二人間具有家庭暴力防治法第三條第一款所規定之家庭成
   員關係。核被告所為，違反本院依家庭暴力防治法第十三條所為之禁止實施家庭
    暴力行為、禁止直接或間接騷擾聯絡行為之裁定，係同法第五十條第一款、第二
    款所規定之違反保護令罪。其多次對被害人實施身體上、精神上之不法侵害行為
    及騷擾行為，係時間緊接、手法相同、觸犯構成要件相同之罪名，顯係基於概括
    犯意為之，應依連續犯之規定論以一罪，並加重其刑。公訴意旨認被告所為多次
    違反保護令行為，係犯意個別、行為互殊，應予以分論併罰等語，然被告顯然係
    因不滿被害人返回娘家而屢次對其實施精神上、身體上不法侵害行為及騷擾行為
    ，被告主觀上係基於同一之概括犯意而為多次之違反保護令行為，已見前述，公
    訴意旨容有誤會，附此敘明。爰審酌被告之品行、犯罪動機、於本案偵查中仍再
    次違反保護令、被害人於本院審理時表明願意原諒被告甚至配合被告言詞而為虛
    偽陳述之情、坦承部分犯行及犯罪後態度等一切情狀，量處如主文所示之刑，並
    諭知易科罰金之折算標準。另公訴人雖具體求刑每次犯行各處有期徒刑四月，惟
    被告多次犯行係屬連續犯之裁判上一罪，非屬數罪之分論併罰，已見前述，本院
    認公訴人求刑尚有不當，爰另量處如主文所示之刑，併此敘明。
貳、無罪部分
一、公訴意旨另以被告於八十九年六月二日凌晨二時許，在宜蘭縣宜蘭市○○里○○
    鄰○○街四九巷十二號家中，以拳頭毆擊乙○○頭部及脖子，對乙○○實施身體
    之不法侵害之事實，業據被告坦承不諱，並與被害人指訴相符，因認被告此部分
    亦有違反保護令之犯嫌等語。
二、按犯罪事實應依證據認定之，無證據不得推定其犯罪事實。不能證明被告犯罪，
    應諭知無罪之判決。刑事訴訟法第一百五十四條、第三百零一條第一項分別定有
    明文。訊據被告於本院審理時辯稱那一天只是夫妻之間鬧著玩而已等語，經查：
    被害人於本院審理時亦表示那一天只是鬧著玩而已等語，且遍查偵查卷宗，並無
    被告對於此次犯嫌予以坦承之筆錄記載，亦無診斷證明書或證人證言可資佐證，
    復查無其他積極證據足以佐證被告確有公訴人所指訴之此部分犯行，應認被告此
    部分犯嫌罪證不足，公訴人認被告此部分犯嫌與前揭論罪部分為數罪而應分論併
    罰，則不能證明被告此部分犯嫌，自應依法為無罪判決之諭知。
據上論斷，應依刑事訴訟法第二百九十九條第一項前段、第三百零一條第一項，家庭
暴力防治法第五十條第一款、第二款，刑法第十一條前段、第五十六條、第四十一條
、罰金罰鍰提高標準條例第二條，判決如主文。
本案經檢察官林吉泉到庭執行職務
中      華      民      國    八十九    年      十一    月      六      日
                                  臺灣宜蘭地方法院刑事第二庭
                                          法  官
右正本證明與原本無異。
如不服本判決，應於判決送達後十日內，向本院提出上訴狀。
                                          書記官
中    華    民    國      八十        年              月              日


司法院資訊處製作；財團法人民間司法改革基金會備份。
